最高法院刑事裁定　　　　　　　一○○年度台抗字第八八七號
抗　告　人　
（自訴人）　豪旭實業有限公司　
代　表　人　葉南燦
被　　　告　郭進財
　　　　　　林　勇
　　　　　　郭慶豐
　　　　　　蕭英敏
　　　　　　張錫銘
上列抗告人因自訴被告等偽造文書案件，不服台灣高等法院中華
民國一００年五月十七日駁回聲請再審之更審裁定（一００年度
聲再更(一)字第一號），提起抗告，本院裁定如下：
    主  文
抗告駁回。 
    理  由
一、郭進財部分：
按再審係對確定判決認定事實錯誤而設之救濟程序，應以實體確
定判決為聲請再審之客體，方為適法。而此項得否作為聲請再審
之客體，屬應先行調查、審認之事項；必再審聲請人聲請再審之
確定判決，係得作為聲請再審之客體，受理之法院方得進而為其
他程序及實體上之審查。原裁定以抗告人豪旭實業有限公司聲請
再審意旨所稱之原確定判決（即原法院民國八十七年度上更(一)字
第二六五號刑事判決）關於被告郭進財部分，係以抗告人並未自
訴郭進財有偽造或行使偽造折讓證明單之行為，台灣台北地方法
院八十四年度自字第一二四二號刑事判決（下稱「原第一審判決
」）諭知郭進財被訴偽造文書無罪部分，乃就未受請求之事項予
以判決，而將原第一審判決關於郭進財偽造文書部分撤銷（至抗
告人自訴郭進財違反證券交易法、稅捐稽徵法部分，另經原第一
審判決諭知不受理判決確定），並未就郭進財偽造文書部分另為
有罪或無罪之實體判決等各情，有相關刑事判決影本在卷可稽；
因認抗告人就原確定判決關於郭進財部分聲請再審之程序違背規
定，而裁定駁回抗告人此部分再審之聲請。經核原裁定關於郭進
財部分，於法並無違誤。抗告人之抗告意旨，並未就原裁定關於
郭進財部分所為論斷，具體指摘有何不當；僅泛稱：抗告人對郭
進財部分聲請再審並未逾期，原裁定認事用法違背法令云云，自
難謂有理由，抗告人對原裁定關於郭進財部分之抗告應予駁回。
二、林勇、郭慶豐、蕭英敏、張錫銘部分：
按為受判決人之不利益聲請再審，於判決確定後，經過刑法第八
十條第一項期間二分之一者，不得為之；刑事訴訟法第四百二十
五條定有明文。蓋為受判決人之不利益聲請再審，具有再行追訴
之性質；而犯罪之追訴有一定期間之規定，因不行使而消滅，則
為受判決人之不利益聲請再審，自應有一定期間之限制，以避免
遺受判決人以精神上之恐懼與痛苦。又聲請再審係針對確定判決
認定事實有誤而設之救濟程序，自不生偵查、起訴、審判不能開
始或繼續之問題；因此，此一期間並無追訴權時效停止規定之適
用。次按刑法施行法第八條之一規定：於九十四年一月七日刑法
修正施行前，其追訴權或行刑權時效已進行而未完成者，比較修
正前後之條文，適用最有利於行為人之規定。是自九十五年七月
一日修正刑法施行後，關於追訴權、行刑權時效之規定，應為修
正前後刑法之比較，擇對行為人有利之規定適用之。原裁定以抗
告人自訴被告林勇、郭慶豐、蕭英敏、張錫銘（以下除分別載稱
姓名者外，合稱為「林勇等四人」）於七十九年間，所涉犯之刑
法第二百十條偽造私文書、刑法第二百十六條、第二百十條行使
偽造私文書、刑法第三百三十九條第一項詐欺取財及刑法第二百
十七條第一項偽造印章等罪名，除偽造印章罪之法定最重本刑為
有期徒刑三年以外，其餘各罪之法定最重本刑均為有期徒刑五年
。經比較修正前、後刑法第八十條第一項第二款，有關犯最重（
最高）本刑為三年以上十年以下有期徒刑之罪之追訴權時效規定
，已由修正前（即行為時）所定之「十年」修正為「二十年」，
是應以修正前之規定對林勇等四人較為有利。而原確定判決維持
原第一審判決就林勇等四人被訴偽造文書部分所諭知無罪之判決
（至抗告人自訴林勇、郭慶豐違反證券交易法、稅捐稽徵法部分
，另經原第一審判決諭知不受理判決確定），經抗告人提起第三
審上訴後，已由本院於九十年十一月二十九日以九十年度台上字
第七二六七號刑事判決駁回抗告人之上訴確定，有林勇等四人之
前案紀錄表及相關刑事判決影本可憑。抗告人於原確定判決確定
後，經過修正前刑法第八十條第一項第二款所定期間二分之一（
即五年）之九十九年十一月二日，始具狀向原法院聲請再審，程
序顯然違背法律規定；因而裁定駁回抗告人對原確定判決關於林
勇等四人部分再審之聲請。經核原裁定關於林勇等四人部分，於
法並無違誤。抗告人就原裁定關於林勇等四人部分之抗告意旨，
雖指稱：原確定判決認定之事實與他案民事判決之認定有異，已
有違誤；而抗告人不服原確定判決，除提起第三審上訴外，尚以
林勇涉犯公務員登載不實、蕭英敏涉犯連續或繼續行使偽造私文
書等罪，另案對彼等提起自訴，分別經本院於九十六年五月三日
以九十六年度台上字第二四三七號刑事判決，以及原法院於九十
六年十二月二十五日以九十六年度上訴字第三九六六號刑事判決
，駁回抗告人之上訴確定；抗告人對林勇等四人之本件再審聲請
並未逾五年期間云云，無非執抗告人之主觀意見，對原裁定理由
內已詳細說明之事項，再事爭執，難謂有理由。抗告人對原裁定
關於李勇等四人部分之抗告亦予駁回。
據上論結，應依刑事訴訟法第四百十二條，裁定如主文。 
中    華    民    國  一○○  年    十    月  二十七  日
                      最高法院刑事第三庭
                          審判長法官  林  永  茂  
                                法官  蘇  振  堂  
                                法官  林  秀  夫  
                                法官  林  立  華  
                                法官  蔡  國  在  
本件正本證明與原本無異
                                      書  記  官  
中    華    民    國  一○○  年    十    月  二十八  日
                                                      Ｅ